【裁判字號】    97,消債更,1112
【裁判日期】    971006
【裁判案由】    聲請更生程序
【裁判全文】
臺灣高雄地方法院民事裁定          97年度消債更字第1112號
聲  請  人  甲○○
上列當事人因聲請消費者債務清理事件，本院裁定如下：
    主  文
聲請駁回。
聲請費用由聲請人負擔。
    理  由
一、聲請意旨略以：聲請人前與金融機構因訂定消費借貸、信用
    卡等契約，惟因無法清償致積欠金融機構債務，乃前於民國
    95年4 月26日，依金融主管機關協調成立之中華民國銀行公
    會會員辦理消費金融案件無擔保債務協商機制，與如附表所
    示之最大債權銀行日盛銀行達成分期還款協議，同意自95年
    5 月起，以分80期，每月應償還新台幣（下同）21,932元之
    方式，償還債務。惟因聲請人每月收入為29,933元，且每月
    必要支出為28,000元至38,600元，因此原協商之金額條件過
    苛，無法依約協議還款，是聲請人未依還款協議繼續履行，
    乃不可歸責於聲請人之事由所致，聲請人現已不能清償債務
    ，爰聲請准予裁定更生等語。
二、按聲請更生或清算不合程式或不備其他要件者，法院應以裁
    定駁回之；又債務人與金融機構協商成立者，不得聲請更生
    或清算。但因不可歸責於己之事由，致履行顯有重大困難者
    ，不在此限；本條例施行前，債務人依金融主管機關協調成
    立之中華民國銀行公會會員辦理消費金融案件無擔保債務協
    商機制與金融機構成立之協商，準用前項之規定，消費者債
    務清理條例第8 條前段、第151 條第5 項、第6 項分別定有
    明文。是債務清償方案成立後，應由債務人按其條件履行，
    除因事後發生情事變更，發生清償期間收入或收益減少，或
    支付之費用增加，致該方案履行困難甚或履行不能，因不可
    歸責於己，始能准許債務人聲請更生或清算，以避免債務人
    任意毀諾已成立之協商，濫用更生或清算之裁判上債務清理
    程序。
三、經查：
  (一)聲請人現仍積欠如附表所示之債權人共計1,367,568 元債務
    ，而聲請人曾於95年4 月26日，依金融主管機關協調成立之
    中華民國銀行公會會員辦理消費金融案件無擔保債務協商機
    制與附表所示之債權人達成分期還款協議，同意自95年5 月
    起，分80期，每月繳納21,932元方式償還等節，為聲請人所
    自承（見本院卷第16頁），並有聲請人提出之債權人清冊、
    協議書、無擔保債務明細表、繳款金額查詢明細各1 份在卷
    可稽（見本院卷第15至18頁），信屬真實。
  (二)又聲請人於95年之工作收入為359,200 元，有95年度綜合所
    得稅各類所得資料清單可稽，是換算每月平均收入為29,933
    元（計算式＝359,200 元÷12個月，元以下四捨五入）。易
    言之，聲請人於95年4 月與附表所示之債權人達成還款協議
    時，其月平均收入為29,933元，應堪認定。而聲請人自協商
    成立後，既如期繳納十餘期之還款，有上開繳款金額查詢明
    細可佐，足見聲請人協商時已充分考量其自身狀況及償債能
    力，難謂協商顯失公平。又聲請人現今薪資為40,100元，有
    上開卷附勞、健保資料及薪資明細（見本院卷第、55頁）可
    佐，是其現今薪資既較其與附表所示之債權人達成還款協議
    時為高，且聲請人在收入較低時，猶能如期繳納十餘期，此
    有上開繳款金額查詢明細可稽，則以聲請人目前薪資既無發
    生收入減少之情形，是其主張有不可歸責於聲請人之事由致
    不能清償債務，自難信為真實。
  (三)聲請人雖主張其每月須支出租金5,000 元、汽油支出8,000
    元至12,000元、汽車保養修護費用3,000 元至5,000 元、伙
    食費8,000 元至10,000元、電話費1,000 元至1,600 元、房
    租水電5,000 元及雜支零用3,000 元至5,000 元，故認協商
    還款金額過高，有無法清償之情，並提出於本件聲請前2 年
    內之支出房屋租賃契約書、支出汽油之統一發票、行動電話
    費、汽車保養修護費用之收據以證。惟查，依聲請人所提出
    汽油支出之統一發票觀之，其上尚載有公司統一編號（見本
    院卷第45頁），則該等汽油費之支出，究係聲請人個人支出
    抑或因擔任公司業務，係由公司支出，已非無疑。又聲請人
    雖提出汽車保養修護費之單據，惟該等單據均係估價單，非
    支出收據，是否確有支出，並屬日常生活所必要，亦有疑義
    。況聲請人自承所保養之車輛已逾折舊年限，並無價值（見
    本院卷第4 頁），則聲請人竟仍須每月為該車輛支付高達3,
    000 元至5,000 元之保養費用，實非無疑，自難信為真實。
    另聲請人雖提出行動電話費及房屋租賃契約，以證其日常生
    活支出，惟其並無法提出其他基本生活開銷之憑證，無從認
    定其每月之實際開銷金額，其主張有上開約3 萬元之生活支
    出，自難採憑。而聲請人既已負巨額負債，其生活標準應予
    以壓縮至最低標準，始符公允；以聲請人居住於高雄市，依
    內政部於96年9 月6 日以台內社字第0960139439號公告之97
    年度臺灣省低收入戶最低生活費，每人每月10,991元計算；
    從而，計算聲請人之每月基本生活費用即應以上開之10991
    元為宜。則聲請人自96年9 月起迄今，每月既有約40,100元
    之薪資收入，有前開勞、健保資料及薪資明細在卷可稽，扣
    除上開每月基本生活費用10,991元後，既足以繳納之協商金
    額，自無聲請人所陳協商金額過苛，致無法清償協商債務之
    情，是聲請人之主張，顯屬無據。
四、綜上所述，本院認本件更生之聲請，因聲請人未能釋明有不
    可歸責於己之事由，以致履行協商成立之還款協議，顯有重
    大困難，以致聲請不合法，自應由本院裁定駁回。
五、依消費者債務清理條例第11條第1 項、第8 條前段，裁定如
    主文。
中    華    民    國    97    年    10    月    6     日
                  民事第五庭  法    官  楊淑珍
上為正本係照原本作成。
如不服本裁定，應於裁定送達後10日內，以書狀向本院提出抗告
，並繳納抗告費新臺幣1千元。
中    華    民    國    97    年    10    月    6     日
                            書  記  官  吳韻芳
附表：債權人清冊
┌──┬────────────┬────────┬────────┐
│編號│債權人                  │金額（新臺幣）  │債權之發生原因  │
├──┼────────────┼────────┼────────┤
│一  │國泰世華銀行            │  188,955元     │信用卡          │
├──┼────────────┼────────┼────────┤
│二  │花旗銀行                │   59,202元     │信用卡          │
├──┼────────────┼────────┼────────┤
│三  │渣打國際商業銀行        │  125,000元     │信用貸款        │
├──┼────────────┼────────┼────────┤
│四  │萬泰銀行                │   13,000元     │現金卡          │
├──┼────────────┼────────┼────────┤
│五  │台新銀行                │  334,286元     │信用卡          │
├──┼────────────┼────────┼────────┤
│六  │日盛銀行                │  389,000元     │信用貸款        │
├──┼────────────┼────────┼────────┤
│七  │友邦信用卡公司          │   78,373元     │信用卡          │
├──┼────────────┼────────┼────────┤
│八  │美國運通信用卡          │   97,315元     │信用卡          │
├──┼────────────┼────────┼────────┤
│九  │匯豐銀行                │   824,37元     │信用卡          │
├──┴────────────┼────────┼────────┤
│合計：                        │1,367,568元     │                │
└───────────────┴────────┴────────┘


司法院資訊處製作；財團法人民間司法改革基金會備份。
